臺灣高等法院臺南分院刑事判決　　　　　　九十一年度交上易字第一一二九號　Ｇ
　　　上　訴　人　臺灣臺南地方法院檢察署檢察官
　　　上　訴　人
　　　即　被　告　丙　○　○
　　　選任辯護人　范　仲　良
右上訴人因被告過失傷害案件，不服臺灣臺南地方法院九十一年度交易字第四八號中
華民國九十一年七月十二日第一審判決（起訴案號：臺灣臺南地方法院檢察署九十年
度偵字第一三七六六號），提起上訴，本院判決如左：
      主      文
上訴駁回。
      事      實
一、丙○○於民國九十年十月十二日下午，駕駛車牌號碼ＮＮＫ—○五一號重型機車
    ，沿臺南市○○○路○段慢車道，由東往西方向行駛，而於同日下午六時二十分
    許，途經該路段之中華路橋上約一百公尺處時，本應注意汽車行駛時，駕駛人應
    注意車前狀況，並隨時採取必要之安全措施，而依當時天候晴有暮光、柏油路面
    乾燥、無缺陷、無障礙物、視距良好等情形觀之，客觀上亦無不能注意之情事，
    其竟疏於注意車前狀況，即貿然前行。適有甲○○駕駛車牌號碼ＮＩＨ—九○六
    號重型機車，沿上開中華東路三段，同向在前行經右述地點，因機車輪胎有異狀
    ，竟亦疏未注意交通安全，即貿然在陸橋上臨時停車檢查其機車胎壓。丙○○因
    有前開疏失，以致看見正在彎腰檢查車胎之甲○○時，業已避煞不及，而撞及甲
    ○○之身體右側，造成甲○○受有右大腿、小腿後側擦挫傷、右踝內側骨折之傷
    害。丙○○則於肇事後，犯罪未被有偵查權之公務員或機關發覺前，即向臺南市
    警察局交通隊警員表明係肇事者而自首，並進而接受裁判。
二、案經甲○○訴由台南市警察局第一分局報請臺灣臺南地方法院檢察署檢察官偵查
    起訴。
      理      由
一、訊據上訴人即被告丙○○否認有過失傷害之犯行，辯稱：告訴人黃有達在他機車
    後面，其沒有撞到他的機車，而撞到他的人，他的腳踝為何受傷，其有帶車輪請
    他解釋，他機車停在陸橋上，妨害交通，其騎到他身邊，他腳往後伸云云。經查
    ：
（一）被告於右揭時、地，騎乘機車撞及告訴人等事實，業據：被告於警訊時、偵查
      中及原審審理時供認在卷，核與告訴人於警訊時、偵查中及原審審理時指訴之
      情節相符，並有道路交通事故調查報告表一份及現場照片十二張附於警卷可資
      佐證，又告訴人因本件車禍，而受有如事實欄所載傷害，復有臺南市立醫院九
      十年十月十二日醫字第○○七七九六號驗傷診斷書、九十年十月二十三日醫字
      第○○七七九六號診斷證明書及該院九十一年四月十八日（九一）南市醫字第
      二二五號函附之病歷資料、人愛醫院九十年十月十七日診斷證明書、奇美醫學
      中心九十年十月二十九日診斷證明書、高雄醫學大學附設中和紀念醫院九十年
      十月三十日診字第四三二號診斷證明書、聖和醫院九十年十一月十日乙診字第
      八九二九二○號診斷證明書各一份附於警卷可參，而臺南市立醫院九十年十月
      十二日醫字第○○七七九六號驗傷診斷書雖記載告訴人受有右大腿、小腿後側
      擦挫傷之傷害，惟上開診斷證明書中自九十年十月二十三日後之診斷證明書均
      記載告訴人受有右踝內側骨折之傷害，足見告訴人因本件車禍受有受有右大腿
      、小腿後側擦挫傷、右踝內側骨折之傷害。
（二）按汽車行駛時，駕駛人應注意車前狀況，並隨時採取必要之安全措施，道路交
      通安全規則第九十四條第三項定有明文。被告丙○○騎乘機車於上開陸橋上行
      駛，本應注意前述道路交通安全規則之規定，而案發當時天候晴有暮光、柏油
      路面乾燥、無缺陷、無障礙物、視距良好等情，有前開調查報告表一份可稽，
      客觀上亦無不能注意之情事，其竟疏於注意車前狀況貿然前行，以致不慎撞及
      正停車檢查其機車胎壓之告訴人，而本件肇事地點係位於陸橋之上坡路段，亦
      據被告於偵查中供述明確，被告於肇事前如確實注意車前狀況，則其應可輕易
      發覺告訴人因機車有異狀，於前方停車檢查，被告如能持續加強注意車前狀況
      ，並做好採取拉大超越時之行車間隔，或儘量減慢車速預留可以煞停之距離等
      必要安全措施之準備，則其應可避免本件車禍之發生。另本件肇事時間係屬黃
      昏時刻，光線狀況為暮光等情，亦有前開調查報告表記載明確，此時被告騎乘
      車於該路段上行駛，本應更加注意車前狀況，且應減速慢行，以彌補其視線不
      良所可能造成之疏忽，然被告應注意並能注意，竟疏於注意，最後竟仍撞及停
      車檢查胎壓之告訴人，足見被告確有疏未注意車前狀況之情事，其騎乘機車之
      駕駛行為，顯有過失。又告訴人騎乘機車於陸橋上行駛，本應注意遵守道路交
      通安全規則第一百十一條第一款不得臨時停車之規定，其能注意竟疏未注意，
      致發生本件車禍，亦有過失。
（三）被告辯稱：告訴人機車停在陸橋上，妨害交通，其騎到他身邊，他腳往後伸云
      云，惟據告訴人於本院審理時指稱：「（你有沒有腳忽然間伸出被他撞到？）
      我沒有，他胡說，他有喝酒。」等語；證人即臺南市警察局交通隊警員乙○○
      於本院審理時證稱：「（他（指被告）在描述肇事經過時有沒有說對方忽然把
      腳伸出來，他才撞到對方的腳？）沒有。」等語，可見被告所辯告訴人機車停
      在陸橋上，妨害交通，其騎到他身邊，他腳往後伸云云，無足取。
（四）本件車禍責任，經送臺灣省臺南區車輛行車事故鑑定委員會鑑定結果，認為「
      一、丙○○駕駛重機車，未注意車前狀況，為肇事主因。二、甲○○駕駛重機
      車，橋上停車妨害交通，為肇事次因。」等語，有該會九十一年三月四日南鑑
      字第九一○一三九號函所附之鑑定意見書一份附於原審卷足參。又送臺灣省車
      輛行車事故覆議鑑定委員會覆議結果，亦認為「：：：依卷附跡證資料研議結
      論，照原鑑定意見，惟意見一文詞中增列『夜間』，意見二文詞改為『甲○○
      於夜間駕駛重機車，橋上臨時停車未注意交通安全，為肇事次因。』」等語，
      亦有該會九十一年六月四日府覆議字第九一０七一六號函一份附於原審卷可按
      ，上開鑑定及覆議結果，均與本院見解相同，益證被告騎乘機車肇事致告訴人
      受傷之駕駛行為，確有過失無疑，被告聲請送國立警局大學車輛行車事故覆議
      鑑定委員會重新鑑定，因被告與告訴人之過失責任已明確，本院認無必要。告
      訴人橋上臨時停車未注意交通安全之駕駛行為，雖有過失，然被告之上述過失
      ，既與告訴人之過失，併合而為本件車禍之肇事原因，則告訴人之過失，或可
      供為對被告量刑時之斟酌，但被告之刑責，則不能因此相抵而獲得減免。
（五）告訴人係因此次車禍，而受有如事實欄所載之傷害，已如前述，被告之過失駕
      車行為，與告訴人所受之傷害結果間，顯具有相當因果關係，事證明確，被告
      之過失傷害犯行堪以認定。
二、核被告所為，係犯刑法第二百八十四條第一項前段之普通過失傷害罪。被告於肇
    事後，犯罪未被有偵查權之公務員或機關發覺前，即向臺南市警察局交通隊警員
    表明係肇事者而自首，並進而接受裁判，業據證人即臺南市警局交通隊警員乙○
    ○於本院審理時證述屬實，應依刑法第六十二條前段規定，減輕其刑。
三、原審以被告罪證明確，適用刑法第二百八十四條第二項前段、第六十二條前段、
    第四十一條第一項前段，罰金罰鍰提高標準條例第一條前段、第二條之規定，並
    審酌被告之生活狀況、品行、智識程度、犯罪後態度、犯罪所生之危險或損害，
    以及告訴人因本件車禍所受之傷勢，雖非輕微，被告疏未注意車前狀況之駕駛行
    為，係本件車禍之肇事主因，其過失程度經核亦屬重大，然告訴人就本件車禍之
    發生，亦有橋上臨時停車未注意交通安全之疏失，且被告肇事後業已表明願意賠
    償告訴人新台幣十萬元，但為告訴人所不接受等情，亦據二人於偵查中分別陳述
    明確（見偵查卷第五頁正、背面）等一切情狀，判處被告拘役五十日，如易科罰
    金，以三百元折算一日，認事用法並無違誤，量刑及易科罰金折算標準之諭知亦
    稱允當。公訴人依告訴人之請求上訴，指摘被告於車禍發生後，猶飾詞卸責，毫
    無悔意，且其因過失肇生本件車禍，致告訴人所受之傷害不輕，生活不便，尚在
    復原中，被告迄今無意和解，犯罪後態度不佳，原審僅判處其拘役五十日，似嫌
    過輕云云。被告上訴指摘原判決不公，告訴人機車停在陸橋上，妨害交通，其騎
    到他身邊，他腳往後伸云云，均為無理由，均應予駁回。
據上論斷，應依刑事訴訟法第三百六十八條，判決如主文。
本案經檢察官劉得鉦到庭執行職務。
中    華    民    國      九十一      年      十一      月      二十八  日
                                  臺灣高等法院臺南分院刑事第二庭
                                      審判長法官  游    明    仁
                                            法官  林    永    茂
                                            法官  陳    清    溪
右正本證明與原本無異。
不得上訴。
                                      法院書記官  趙    玲    瓏
中    華    民    國      九十一      年      十一      月     二十九   日
附錄本案論罪科刑法條全文：
刑法第二百八十四條第一項：
因過失傷害人者，處六月以下有期徒刑、拘役或五百元以下罰金，致重傷者，處一年
以下有期徒刑、拘役或五百元以下罰金。
